臺灣高等法院高雄分院刑事判決　　　　 99年度上易字第943號
上　訴　人　臺灣高雄地方法院檢察署檢察官
被　　　告　李秉霖
上列上訴人因被告侵占案件，不服臺灣高雄地方法院98年度易字
第1015號中華民國99年8 月19日第一審判決（起訴案號：臺灣高
雄地方法院檢察署98年度偵字第4135號），提起上訴，本院判決
如下：
    主  文
原判決撤銷。
李秉霖共同犯侵占罪，處拘役肆拾日，如易科罰金，以新台幣壹
仟元折算壹日。
    事  實
一、緣建逸生物科技有限公司（下稱建逸公司，登記負責人為黃
    蘇枝楚）於民國97年8 月至12月間設在高雄市苓雅區○○○
    路12號9 樓，李秉霖為建逸公司實際負責人，吳梓偉（原審
    通緝中）則擔任建逸公司顧問。97年12月8 日，建逸公司欲
    遷離高雄市苓雅區○○○路12號9 樓，李秉霖、吳梓偉均明
    知建逸公司遷入高雄市苓雅區○○○路12號9 樓時，該辦公
    室內即原有黑色電腦椅9 張、綠色電腦椅1 張、辦公桌4張
    、茶桌1 張、塑膠置物架2 個、塑膠垃圾桶1 個、電腦桌1
    張、折疊式方桌1 張、移動式抽屜櫃1 個、四腳置物架1 個
    及三層式置物架1 個（下稱系爭物品），故非屬建逸公司所
    有，竟共同基於意圖為自己不法所有之犯意聯絡，由李秉霖
    、吳梓偉與不知情之建逸公司職員楊繁隆共同將系爭物品搬
    運至自小貨車上，予以侵占入己。惟李秉霖及吳梓偉尚未及
    離去之際，經管理員楊弘義通知高雄市苓雅區○○○路12號
    9 樓建物管理人葉郁文及系爭物品所有人呂玉美到場，始知
    悉上情。
二、案經呂玉美、葉郁文訴由高雄市政府警察局苓雅分局移送臺
    灣高雄地方法院檢察署檢察官偵查起訴。
    理  由
一、證據能力之說明：證人楊繁隆、馮秀櫻、葉郁文、呂玉美於
    偵查中具結後所為證述，雖性質上亦屬審判外之陳述，惟實
    務運作時，偵查中檢察官向被告以外之人所取得之陳述，原
    則上均能遵守法律規定，不致違法取供，其可信性極高，為
    兼顧理論與實務，乃於修正刑事訴訟法時，增列第159 條之
    1 第2 項，明定被告以外之人於偵查中向檢察官所為陳述，
    除顯有不可信之情況者外，得為證據。經查，上開證人於偵
    查中之證述並無任何佐證可認有顯不可信之情形，再證人楊
    繁隆、馮秀櫻、葉郁文亦已於法院審理中經檢察官及被告實
    施交互詰問，而檢察官及被告就證人呂玉美在偵查中具結後
    所為證言，在法院審理中亦未聲請傳喚實施交互詰問。從而
    ，上開證人在檢察官偵訊時具結後所為陳述自得作為證據。
二、訊據被告李秉霖否認有侵占犯行，辯稱其係建逸公司之職員
    ，其乃聽從建逸公司負責人吳梓偉之指示搬運系爭物品，並
    不知系爭物品非建逸公司所有，自無侵占犯意等語。
三、經查：
    (一)被告李秉霖於97年8 月至12月間為建逸公司之實際負責人
      ，吳梓偉則在建逸公司擔任顧問職務等事實，業據證人楊
      繁隆、馮秀櫻均分別於偵查及本院審理中結證稱被告李秉
      霖係建逸公司負責人，其2 人均係於97年8 月間受僱被告
      李秉霖，平日由被告李秉霖支付薪資及指示送貨，吳梓偉
      則擔任顧問，平日在建逸公司聽從被告李秉霖指示辦事等
      語明確（見偵查卷第99－101 頁、本院卷第61頁反面－第
      67頁反面）。至被告李秉霖固辯稱其係建逸公司之職員，
      並提出「建逸生物科技有限公司董事長吳梓偉」名片、吳
      梓偉於97年9 月28日以建逸生物科技有限公司董事長名義
      聘任被告李秉霖為執行副董之聘書、「雙賀生物科技有限
      公司、建逸生物科技有限公司總裁吳梓偉」名片、「建逸
      生物科技有限公司總裁吳梓偉」名片為佐（見原審審易卷
      第29、30頁、原審易字卷1 第121 頁）。然建逸公司之實
      際負責人為何人應依公司實際經營狀況判斷，尚非依名片
      形式上記載即可認定；再吳梓偉於原審98年11月16日準備
      程序中固陳述上開聘書係其書立聘任被告李秉霖為執行副
      董等語（見原審易字卷1 第58－59頁），但吳梓偉於原審
      98年7 月22日準備程序中則陳稱上開聘書非其所書立等語
      （見原審易字卷1 第46頁），是吳梓偉前後陳述已有不符
      ，且上開聘書經原審送鑑定，因字跡模糊，亦無從鑑定是
      否為吳梓偉筆跡，有法務部調查局函在卷可參（見原審審
      易卷第89頁）；故被告李秉霖提出之名片及聘書已難作為
      有利被告李秉霖之證據，況被告李秉霖為建逸公司之實際
      負責人，已如上述，自不得以上開名片及聘書之記載即認
      被告李秉霖非建逸公司之實際負責人，被告李秉霖辯稱非
      建逸公司之實際負責人，無非事後卸責之詞，不足採信。
    (二)又建逸公司於97年8 月間遷入高雄市苓雅區○○○路12號
      9 樓時，系爭物品即已放置該辦公室內，故非屬建逸公司
      、被告李秉霖、吳梓偉所有之情，已經證人呂玉美於偵查
      中結證稱高雄市苓雅區○○○路12號9 樓原係金瓜石金銅
      礦股份有限公司所在，系爭物品係其與金瓜石金銅礦股份
      有限公司負責人黃一雄所有等語（見偵查卷第85－86頁）
      ；證人葉郁文於偵查及原審審理中結證稱其受金瓜石金銅
      礦股份有限公司負責人黃一雄委託管理高雄市苓雅區○○
      ○路12號9 樓辦公室，系爭物品原即放置在該辦公室內，
      分別係呂玉美與金瓜石金銅礦股份有限公司所有等語（見
      偵查卷第112 －113 頁、原審易字卷2 第25頁）；另證人
      即大樓管理員楊弘義於原審審理中亦結證稱未見過吳梓偉
      搬運系爭物品進入高雄市苓雅區○○○路12號9 樓辦公室
      等語（見原審易字卷1 第146 、147 頁）；此外，被告李
      秉霖、吳梓偉始終未提出擁有系爭物品所有權之證明資料
      ，是系爭物品非屬建逸公司、被告李秉霖、吳梓偉所有一
      節，應可認定。
    (三)再被告李秉霖固辯稱其並不知系爭物品非建逸公司所有等
      語，而證人呂玉美、蔡郁文亦均結證稱係由吳梓偉單獨接
      洽承租高雄市苓雅區○○○路12號9 樓公室等語（見偵查
      卷第85－86、113 頁、原審易字卷2 第24頁）。然參以被
      告李秉霖為建逸公司之實際負責人，吳梓偉為建逸公司顧
      問，吳梓偉平日均聽從被告李秉霖指示辦事等情，已如上
      述，衡情，吳梓偉接洽承租高雄市苓雅區○○○路12號9
      樓公室事宜，應係受被告李秉霖指示，況桌、椅、電腦等
      辦公室設備係經營公司所必要，倘系爭物品確係建逸公司
      或吳梓偉所購買，被告李秉霖豈有不知之理，足見被告李
      秉霖所辯不知系爭物品非屬建逸公司所有等語，無可採取
      。
    綜上所述，被告李秉霖、吳梓偉既明知對系爭物品無正當權
    源，竟仍將系爭物品搬運至自小貨車上，被告李秉霖、吳梓
    偉共同意圖為自己不法所有而侵占系爭物品，事證明確，犯
    行堪以認定。
四、核被告李秉霖所為，係犯刑法第335 條第1 項之侵占罪。被
    告李秉霖與吳梓偉間有犯意聯絡及行為分擔，均為共同正犯
    。
五、原審不察，遽予被告李秉霖無罪之諭知，自有未當。檢察官
    上訴意旨指摘原判決不當，非無理由，自應予撤銷改判。爰
    審酌被告李秉霖明知無正當權源，竟意圖為自己不法所有，
    將他人物品侵占，實有不該，惟念及被告李秉霖前未曾犯罪
    ，有被告前案紀錄表在卷足憑，且系爭物品價值非甚高，被
    告李秉霖亦未載運離去，已經所有權人取回等一切情狀，量
    處如主文所示之刑，並諭知易科罰金之折算標準。
據上論結，應依刑事訴訟法第369 條第1 項前段、第364 條、第
299 條第1 項前段，刑法第28條、第335 條第1 項、第41條第1
項，刑法施行法第1 條之1 ，判決如主文。
本案經檢察官劉玲興到庭執行職務。
中    華    民    國  100     年    1     月    13    日
                    刑事第八庭  審判長法  官  洪兆隆
                                      法  官  張盛喜
                                      法  官  郭玫利
以上正本證明與原本無異。
不得上訴。
中    華    民    國  100     年    1     月    14    日
                                      書記官  梁美姿
附錄本件判決論罪科刑法條
中華民國刑法第335條第1項：
意圖為自己或第三人不法之所有，而侵占自己持有他人之物者，
處 5 年以下有期徒刑、拘役或科或併科 1 千元以下罰金。